臺灣臺北地方法院刑事判決　　　　　　　99年度易字第3188號
公　訴　人　臺灣臺北地方法院檢察署檢察官
被　　　告　嚴容翔
上列被告因贓物案件，經檢察官聲請簡易判決處刑（99年度偵緝
字第931 號），本院認不宜逕以簡易判決處刑，改依通常程序審
理，判決如下：
    主  文
嚴容翔收受贓物，處有期徒刑參月，如易科罰金，以新臺幣壹仟
元折算壹日。
    事  實
一、嚴容翔前因於98年11月間竊取他人機車，經本院以98年度簡
    字第4687號判決判處拘役30日，於99年3 月30日易科罰金執
    行完畢，又因於99年1月9日竊取他人機車，經本院以99年度
    簡字第616號判決判處拘役50日，緩刑4年。嚴容翔明知真實
    年籍不詳、綽號「林品星」之成年男子所持有之車牌號碼P9
    P-372 號重型機車為來路不明之贓物（該機車係邱麗娟所有
    ，於99年1月12日晚間9時許，在臺北縣三重市○○街3 巷27
    號前失竊），竟基於收受贓物之犯意，於民國99年1 月13日
    下午6 時許，在臺北市○○區○○街向已成年真實姓名年籍
    不詳自稱是「林品星」之人借得代步使用並在其持有下，其
    借得後復輾轉出借與不知情之友人蔡敏襄。嗣於99年1 月16
    日晚間7 時許，蔡敏襄騎乘上開機車行經臺北市○○街23巷
    17號前，為警臨檢查獲，因悉上情。
二、案經臺北市政府警察局大安分局報告臺灣臺北地方法院檢察
    署檢察官偵查並聲請簡易判決。
    理  由
壹、證據能力方面：
一、按被告以外之人於審判外之言詞或書面陳述，除法律有規定
    者外，不得作為證據，刑事訴訟法第159 條定有明文。又被
    告以外之人於偵查中向檢察官所為之陳述，除顯有不可信之
    情況者外，得為證據，刑事訴訟法第159條之1第2 項亦有明
    文。次按被告以外之人於審判外之陳述，雖不符前4 條之規
    定，而經當事人於審判程序同意作為證據，法院審酌該言詞
    陳述或書面陳述作成時之情況，認為適當者，亦得為證據；
    當事人、代理人或辯護人於法院調查證據時，知有第159 條
    第1 項不得為證據之情形，而未於言詞辯論終結前聲明異議
    者，視為有前項之同意，同法第159條之5規定甚明。經查：
  (一)證人即被害人邱麗娟、林柏志於警詢之陳述，對被告嚴容翔
    而言，屬審判外之陳述，被告就該等陳述均不爭執其證據能
    力，並同意當作證據（見本院卷第12頁），本院審酌上開各
    該等具有傳聞證據性質之證據，其取得過程並無瑕疵，與待
    證事實具有關聯性，證明力非明顯過低，以之作為證據核屬
    適當，認俱得為證據。
  (二)證人林柏志於偵查中之陳述，對被告而言，雖亦屬審判外之
    陳述，惟刑事訴訟法規定檢察官代表國家偵查犯罪、實施公
    訴，依法有訊問被告、證人、鑑定人之權，且實務運作時，
    偵查中檢察官向被告以外之人所取得之陳述，原則上均能遵
    守法律規定，不致違法取供，其可信性甚高，為兼顧理論與
    實務，而對被告以外之人於偵查中向檢察官所為之陳述，除
    顯有不可信之情況者外，得為證據。乃同法第159條第1所謂
    得作為證據之「法律有規定者」之一，為有關證據能力之規
    定，係屬於證據容許性之範疇。而被告之反對詰問權，雖屬
    憲法第8條第1項規定「非由法院依法定程序不得審問處罰」
    之正當法律程序所保障之基本人權及第16條所保障之基本訴
    訟權，不容任意剝奪。但詰問權係指訴訟上被告有在公判庭
    當面詰問證人，以求發現真實之權利，應認被告具有處分權
    ，非不得由被告放棄對原供述人之反對詰問權。此與證據能
    力係指符合法律所規定之證據適格，而得成為證明犯罪事實
    存在與否之證據資格，性質上並非相同。被告得以詰問證人
    ，乃以被告或其辯護人在場為前提，而上開得為證據之被告
    以外之人於偵查中向檢察官所為之陳述，就被告而言，事實
    上難期有於檢察官偵查中行使反對詰問權之機會。故上開尚
    未經被告行使詰問權之被告以外之人於偵查中向檢察官所為
    之陳述，應屬未經完足調查之證據，非謂無證據能力，不容
    許作為證據。本件被告並未聲請傳訊證人林柏志，顯係放棄
    對該證人之對質詰問權，按諸上揭說明，證人林柏志於偵查
    中之陳述，應有證據能力。
二、至其餘憑以認定本案犯罪事實之非供述證據（詳後述），查
    無違反法定程序取得之情，依同法第158條之4規定反面解釋
    ，亦具證據能力。
貳、實體方面：
一、訊據被告固坦承於上開時、地向「林品星」借得上開機車代
    步使用，並輾轉出借與不知情之友人蔡敏襄等情，惟矢口否
    認有何收受贓物之犯行，辯稱：其當時並不知上開機車為贓
    物，「林品星」係向其表示該車是買來的云云。經查：
  (一)被告於上開時、地向「林品星」借得上開機車代步使用，並
    輾轉出借與不知情之友人蔡敏襄等情，業據被告坦承不諱，
    核與證人林柏志之證述相符（見臺灣臺北地方法院檢察署99
    年度偵字第3561號卷第6頁至第8頁、第45頁至第46頁、99年
    度偵緝字第931 號卷第16頁至第17頁、第22頁至第23頁），
    且有照片4 張附卷可稽（見同上偵字第3561號卷第32頁至第
    33頁），復有機車鑰匙1把扣案可佐，該情應堪認定。
  (二)上開機車係證人邱麗娟所有，於99年1月12日晚間9時許，在
    臺北縣三重市○○街3 巷27號前失竊一情，經證人邱麗娟證
    述明確（見同上偵字第3561號卷第13頁至第15頁），且有贓
    物認領保管單在卷可憑（見同上偵字第3561號卷第28頁），
    足認被告向「林品星」借得上開機車時，上開機車應屬贓物
    無疑。
  (三)證人林柏志證稱：其有開口向被告表示要借機車使用，後來
    是被告打電話要其去三重拿車，借車時被告說要去鑰匙店，
    出來後被告就給其1 把機車鑰匙，其拿了鑰匙之後即把上開
    機車騎走，後來再借給蔡敏襄，該鑰匙是被告複製給其，被
    告有說鑰匙不能往左轉，要往右轉才能熄火等語（見同上偵
    緝字第931 號卷第16頁至第17頁、第22頁至第23頁）。是被
    告明知其交付證人林柏志之機車鑰匙與一般正常機車鑰匙之
    開啟方式不同，即該鑰匙並非上開機車原本之鑰匙，足認被
    告斯時應知上開機車為贓車。被告雖辯稱：其當時並不知上
    開機車為贓物，「林品星」係向其表示該車是買來的云云，
    然卷內並無資料堪為被告有利之認定，且若「林品星」確有
    向被告表示該車係「林品星」所購買，何以被告將該車借予
    證人林柏志時，係另複製1 把鑰匙予證人林柏志，核與一般
    出借機車之情形不符，顯違常情，益徵被告所辯不足採信。
  (四)綜上，本件事證明確，被告犯行堪以認定，應予依法論科。
二、核被告所為，係犯刑法第349條第1項收受贓物罪。爰審酌被
    告有事實欄所載犯罪科刑之情形，有臺灣高等法院被告前案
    紀錄表及本院各該判決書在卷可憑，雖不構成累犯，然足認
    其素行非佳，且犯後否認犯行，態度非佳，其年紀尚輕，不
    知上進，收受贓物行為係對被害人受損財物返還請求權之妨
    礙，並誘發財產犯罪，實影響被害人之財產利益及社會財貨
    安全，然該贓物業經被害人領回，有贓物認領保管單在卷可
    參（見同上偵字第3561號卷第28頁），兼衡被告所收贓物之
    價值、國中畢業之智識程度、犯罪目的、手段等一切情狀，
    量處如主文所示之刑，並諭知易科罰金之折算標準。至扣案
    機車鑰匙1 把，係被告複製後而交付證人林柏志，業經證人
    林柏志證述在卷，尚非被告犯本案所用之物，爰不予宣告沒
    收，附此敘明。
三、至被告雖聲請傳訊證人「林品星」及「王力宏」，然並未提
    供該等證人之年籍及住居所供本院送達，本院雖依公訴人陳
    報之住址傳喚真實姓名為林品星之人（公訴人嗣捨棄該項證
    據調查），然經本院合法通知，證人林品星並未到庭，復經
    拘提未果，有送達證書及報告書在卷可憑，是被告上開之聲
    請，顯屬調查不能，亦附此敘明。
據上論斷，應依刑事訴訟法第452條、第299條第1 項前段，刑法
第349條第1項、第41條第1項前段，刑法施行法第1條之1第1項、
第2項前段，判決如主文。
本案經檢察官張成業到庭執行職務
中    華    民    國   100    年    4     月    28    日
                       刑事第十四庭  法  官  賴武志
以上正本證明與原本無異。
如不服本判決應於收受送達後10日內向本院提出上訴書狀，並應
敘述具體理由；其未敘述上訴理由者，應於上訴期間屆滿後20日
內向本院補提理由書（均須按他造當事人之人數附繕）「切勿逕
送上級法院」。
                                     書記官  劉麗英
中    華    民    國   100    年    4     月    28    日
附錄本案論罪科刑法條全文
中華民國刑法第349條（普通贓物罪）
收受贓物者，處3年以下有期徒刑、拘役或5百元以下罰金。
搬運、寄藏、故買贓物或為牙保者，處5 年以下有期徒刑、拘役
或科或併科1千元以下罰金。
因贓物變得之財物，以贓物論。